【裁判字號】    92,交上更(一),385
【裁判日期】    921224
【裁判案由】    過失致死
【裁判全文】
臺灣高等法院臺南分院刑事判決              九十二年度交上更(一)字第三八五號
      上  訴  人              .
      即  被  告  丙  ○  ○
右上訴人因業務過失致死案件，不服臺灣嘉義地方法院八十九年度交訴字第五十七號
中華民國八十九年十一月三十日第一審判決（起訴案號：臺灣嘉義地方法院檢察署八
十九年度偵字第三二三一號及併辦案號：同署八十九年度偵字第三七○七號），提起
上訴，經判決後，由最高法院發回更審，本院判決如左︰
      主      文
上訴駁回。
丙○○緩刑年。
      事      實
一、丙○○受僱於高雄縣岡山鎮○○里○路巷二十七號「源福汽車貨運行」，擔任貨
    車司機，係以從事駕駛為業務之人，於民國（下同）八十九年三月二十二日下午
    三時許，駕駛ＪＭ─六一一號營業大貨車，沿嘉義縣六腳鄉○○村○○道路，由
    南往北方向行駛，途經塗師村與潭墘村無號誌交岔路口，理應注意車輛行駛時，
    駕駛人應注意車前狀況，隨時採取必要之安全措施，以及車輛行至無號誌交岔路
    口，支線道車應暫停讓幹線道車先行，以防發生危險，且依當時情形，天候晴，
    日間有自然光線，視線良好，路面乾燥無缺陷，並無不能注意之情事；詎竟疏未
    注意，猶冒然直駛通過該交岔路口，適陳瑞麟所駕駛ＳＤ－五三六六號自小客車
    ，搭載其妻乙○○○，沿一六六線公路，由西往東方向駛至該路口，亦疏未注意
    減速慢行及車前狀況，致其車頭直接撞上營業大貨車左側車身，陳瑞麟因而顱內
    出血，經送醫後於同日下午六時許不治死亡，乙○○○則受有腦挫傷、右肱骨骨
    折、右骨骨折及呼吸衰竭等傷害。楊榮坤於肇事後，未被有偵查犯罪職權之公務
    員發覺前，向警員范景文坦承駕車肇事，並進而接受裁判。
二、案經陳瑞麟之女甲○○及乙○○○訴由臺灣嘉義地方法院檢察署檢察官偵查起訴
    。
      理      由
一、上訴人即被告丙○○前揭駕車過失肇事，致被害人陳瑞麟死亡及告訴人乙○○○
    受傷之事實，迭據其先後在警訊及歷次偵審中坦承不諱，並有道路交通事故調查
    報告表一紙及現場照片十四幀附於相驗卷足稽。且被害人陳瑞麟確因本件車禍受
    傷死亡，亦經檢察官督同檢驗員相驗屍體屬實，製有相驗筆錄、相驗屍體證明書
    、及驗斷書等件存於相驗卷可佐；告訴人乙○○○亦因本件車禍，受有腦挫傷、
    右肱骨骨折、右股骨骨折、及呼吸衰竭等傷害，有長庚紀念醫院所出具診斷證明
    書一紙附偵查卷可憑。
二、按車輛行駛時，駕駛人應注意車前狀況，隨時採取必要之安全措施；又車輛行至
    無號誌之交岔路口，支線道車應暫停讓幹線道車先行；道路交通安全規則第九十
    四條第三項、第一百零二條第一項第二款，分別定有明文。被告駕車自應遵行各
    該安全規則，以防發生危險。本件依卷附道路交通事故調查報告表及照片顯示，
    被告駕駛之貨車行駛於支線道路，被害人陳瑞麟之小客車行駛於幹線道路，支線
    道路寬為五點三公尺，幹線道路寬為四點五公尺，肇事地點即二車相撞點，係在
    距支線道路口三公尺處（加上道路白線外零點四公尺，即在支線道路口中央），
    距幹線道路口一點三公尺處，亦即被告之貨車在支線道路中央，為被害人陳瑞麟
    撞及，臺灣省嘉雲區車輛行車事故鑑定委員會及臺灣省車輛行車事故覆議鑑定委
    員會均認「被告駕駛大貨車，行經無號誌交岔路口，支線道車未暫停讓幹線道車
    先行」，且肇事路口附近為農地四野空曠視線良好，此觀卷附之現場照片即明，
    被告駕駛貨車座椅高高在上，更可全面掌控週遭視野，瞧見被害人陳瑞麟之自小
    客車駛來，況被告之貨車既尚未全部通過路口，即遭被害人陳瑞麟之自小客車撞
    上，顯見兩車抵路口時，幾近同時到達，是縱認被告較被害人陳瑞麟稍早些許抵
    達路口，然其亦應知被害人陳瑞麟係在幹道行駛即將瞬間駛至，其無法於被害人
    陳瑞麟之自小客車駛至前完全通過路口，及被害人陳瑞麟將因信賴其會暫停讓自
    小客車優先通過，是其依法仍有將貨車暫停讓自小客車先行之義務。而按當時天
    候晴，日間有自然光線，視線良好，路面乾燥無缺陷，亦無不能注意之情事。詎
    被告竟疏未注意車前狀況，且行駛於支線道上車未暫停讓行駛於幹線道上車先行
    ，因而肇事，其過失之咎，委難辭卸。又本件肇事責任經送臺灣省嘉雲區車輛行
    車事故鑑定委員會鑑定，亦認：「一、丙○○駕駛營大貨車，行經無號誌交岔路
    口，支線道車未暫停讓幹線道車先行，為肇事主因。二、陳瑞麟駕駛自小客車，
    行經無號誌交岔路口，未減速慢行，為肇事次因」，有該委員會八十九年五月十
    日嘉鑑字第八九○三二八號鑑定意見書附於相驗卷足參，本院再送臺灣省車輛行
    車事故覆議鑑定委員會亦持相同鑑定意見，僅修改為「陳瑞麟駕駛自小客車，行
    經無號誌交岔路口，未減速慢行，且未注意車前狀況，為肇事次因」，有該委員
    會九十二年十一月十日府覆議字第九二一一一○六號函附本院卷可憑，益證被告
    有重大過失無訛。選任辯護人稱：被告之貨車先行通過至路口中央，被害人陳瑞
    麟之小客車，始自左邊駛來撞及貨車之左後輪部位，是被告應無未將貨車暫停讓
    自小客車先行之過失云云，仍難為被告有利之認定。雖被害人陳瑞麟之小客車於
    肇事後，在車禍現場，留下七點六公尺刮地痕，車後留有五點六公尺輪胎印痕，
    有道路交通事故調查報告表在卷可憑，足見超速行駛，此被害人陳瑞麟駕駛小客
    車通過該無號誌路口時，未依道路交通安全規則第九十三條第一項第四款規定，
    減速慢行，且有未注意車前之狀況，於本件車禍之發生亦與有過失，然被告既已
    有上開違規過失，自不能因此而得解免其過失責任。又被告過失行為與被害人及
    告訴人之死傷，有相當因果關係。事證已臻明確，被告犯行洵堪認定，應予依法
    論科。
三、被告供承受僱於源福汽車貨運行，擔任大貨車司機，屬於從事駕駛為業務之人，
    於執行駕駛業務時過失肇事，致被害人陳瑞麟死亡及致告訴人乙○○○受傷。核
    其所為，係犯刑法第二百七十六條第二項業務過失致死罪及刑法第二百八十四條
    第二項前段業務過失傷害罪。其以一業務過失行為，同時致被害人及告訴人分別
    死傷，而觸犯業務過失致死及業務過失傷害二罪，係以一行為觸犯二罪名，應依
    想像競合犯之例，從一重按業務過失致死罪處斷。所犯業務過失致告訴人乙○○
    ○受傷部分，雖未據檢察官提起公訴，惟與起訴之業務過失致死罪間，具有想像
    競合之裁判上一罪關係，為起訴效力所及，本院自應併予審判。被告於肇事後，
    未被有偵查犯罪職權之公務員發覺前，向警員范景文坦承其駕車肇事，經證人范
    景文於原審結證屬實，並依法接受裁判，核與自首要件相當，應依法減輕其刑。
    原審審酌被告之素行、過失程度、被害人陳瑞麟與有過失、所生危害、犯後態度
    、及已與被害人陳瑞麟家屬民事和解，有嘉義市西區調解委員會調解筆錄在卷足
    稽，另就告訴人乙○○○傷害部分尚未能達成和解等一切情狀，適用刑法第二百
    七十六條第二項、第二百八十四條第二項前段、第五十五條、第六十二條，罰金
    罰鍰提高標準條例第一條前段，判處有期徒刑一年。本院經核原判決認事用法，
    並無不合，量刑亦稱妥適。被告上訴意旨，指摘原判決量刑過重，為無理由，應
    予駁回。
四、末查被告未曾受有期徒刑以上刑之宣告，有前案資料查註紀錄表可查，因一時疏
    虞，觸犯刑章，歷經此次偵審程序及刑事判決教訓，已知警惕，且與被害人陳瑞
    麟家屬及告訴人乙○○○成立民事和解，諒無再犯之虞，本院因認其所受宣告之
    刑，以暫不執行為適當，爰併諭知緩刑三年，以勵自新。
五、據上論斷，應依刑事訴訟法第三百六十八條，刑法第七十四條第一款，判決如主
    文。
本案經檢察官曾顯智到庭執行職務。
中  華  民  國      九十二      年        十二      月      二十四      日
                                臺灣高等法院臺南分院刑事第一庭
                                    審判長法官  茆    臺    雲
                                          法官  田    平    安
                                          法官  蔡    長    林
右正本證明與原本無異。
如不服本判決，應於判決送達後十日內向本院提出上訴狀，其未敘述理由者並應於提
出上訴狀後十日內向本院補提理由書（應附繕本）。
                                    法院書記官  李    培    薇
中  華  民  國      九十二      年        十二      月      二十五      日
附錄本案論罪科刑法條全文：
刑法第二百七十六條第二項：
  從事業務之人，因業務上之過失犯前項之罪者，處五年以下有期徒刑或拘役，得併
科三千元以下罰金。


司法院資訊處製作；財團法人民間司法改革基金會備份。
